【裁判字號】    91,交上易,268
【裁判日期】    920919
【裁判案由】    過失傷害
【裁判全文】
臺灣高等法院高雄分院刑事判決                  九十一年度交上易字第二六八號
    上  訴  人
    即  被  告  甲○○
右上訴人因過失傷害案件，不服臺灣高雄地方法院九十一年度交易字第一四三號中華
民國九十一年九月十三日第一審判決（起訴案號：臺灣高雄地方法院檢察署九十一年
度偵字第二八一○號），提起上訴，本院判決如左：
    主  文
上訴駁回。
甲○○緩刑貳年。
    事  實
一、甲○○考領有自小客車之駕駛執照，其於民國九十年四月七日，駕駛車牌號碼Ｇ
    Ｂ─六五一八號自用小客車，沿高雄縣彌陀鄉○○○路（即省道台十七線）北往
    南方向行駛，於同日十四時三十分許途經限速五十公里之高雄縣彌陀鄉○○○路
    與中正南路交岔路口，本應注意行車速度，應依標誌之規定；及汽車行駛時，駕
    駛人應注意車前狀況，並隨時採取必要之安全措施等規定，且依當時天候晴朗，
    屬日間自然光線充足，視距良好，依其智識、能力，亦無不能注意之情形。惟甲
    ○○於通過上開交岔路口時，竟疏未注意採取煞車減速及注意車前狀況之安全措
    施，貿然以時速七十公里之超速行駛，適有乙○○駕駛車牌號碼Ｙ九─九二○五
    號自用小客車，搭載其子蔡宗修由對向高雄縣彌陀鄉○○○路與中正南路交岔路
    口，由南往北朝中正南路方向行駛時，甲○○見狀避煞不及，遂於交岔路口處撞
    及乙○○之自小客車前方車頭，致乙○○受有頭部外傷、前胸壁挫傷、前胸壁皮
    下氣腫等傷害；蔡宗修受有頭部外傷合併腦震盪及前胸壁挫傷等傷害（蔡宗修受
    傷部分未據告訴）。
二、案經乙○○訴由高雄縣警察局岡山分局報請臺灣高雄地方法院檢察署檢察官偵查
    起訴。
    理  由
一、訊據上訴人即被告甲○○在本院審理時已坦承於右開時、地確有駕駛ＧＢ─六五
    一八號自用小客車以時速七十公里速度行進，於通過交岔路口未注意採煞車減速
    及注意車前狀況，致與告訴人乙○○所駕駛之Ｙ九─九二○五號自用小客車發生
    車禍致乙○○受傷之事實不諱，核與告訴人乙○○指訴之情節相符，並有道路交
    通事故調查報告表一紙，現場照片十六幀及國軍岡山醫院民眾診療服務處疾病診
    斷證明書一紙在卷足稽。參以卷附現場照片所示告訴人之煞車痕至為短、淺，可
    見當時告訴人所駕之自用小客車時速係在規定之速限內，又被告行駛之高雄縣彌
    陀鄉○○○路南下路段，其行車速限為每小時五十公里；且該路段即省道台十七
    線處之號誌運轉情形為中正東路南向北方向號誌，紅燈時除可右行中正東路外應
    停止，綠燈時可通行中正南路及中正東路，中正東路由北往南方向綠燈時可右行
    中正東路，紅燈時須停止之事實，業經原審前往現場勘驗並製有勘驗筆錄附卷可
    憑。足見被告行駛在高雄縣彌陀鄉○○○路北往南方向，至同鄉○○○路○路段
    之時速限制為五十公里，及現場號誌運轉情形屬交岔路口之事實，故公訴人認現
    場並無時速限制，及號誌屬三岔路口，應予更正敘明。
二、按行車速度，依標誌之規定；又汽車行駛時，駕駛人應注意車前狀況，並隨時採
    取必要之安全措施，道路交通安全規則第九十三條第一項及第九十四條第三項各
    定有明文。經查，被告考領有自用小客車之駕駛執照，且本件事故發生當時現場
    天候晴朗、日間自然光線充足、視距良好無障礙物，路面乾燥無缺陷之事實，此
    有上開道路交通事故調查報告表一份附卷可稽。被告既考領有適當之駕駛執照，
    依其智識能力，並無不能注意之情事，被告自應遵守上開規定，以維交通安全，
    惟被告既以時速七十公里之速度駕車，且疏未注意車前狀況，致其見告訴人行進
    時已煞車不及肇致本件事故之發生，造成告訴人受有上開傷害，足認被告上開過
    失，與告訴人受傷之結果間，具有相當因果關係，而本件經送臺灣省高屏澎區車
    輛行車事故鑑定委員會及臺灣省車輛行車事故覆議鑑定委員會覆議鑑定結果亦認
    被告車速約七十公里，有違道路交通安全規則第九十三條第一項規定。再經本院
    將本件送請中央警察大學鑑定，結論亦認被告由北向南行駛中正東路內側車道，
    在臨近路口前適交通號誌由綠燈轉變黃燈之際，仍以高速通過路口，未依號誌指
    示減速停車之可能性較高，亦有鑑定書在卷可按。故本案事證已臻明確，被告犯
    行堪以認定。
三、核被告所為，係犯刑法第二百八十四條第一項前段之過失傷害罪。原審以被告犯
    罪事證明確，適用刑法第二百八十四條第一項前段、第四十一條第一項，罰金罰
    鍰提高標準條例第一條前段、第二條規定，並審酌被告駕駛車輛行至路口時以上
    開粗率之行為，漠視他人安危，其過失程度非輕，且於犯罪後未即坦認犯行，難
    認其有反省悔意，告訴人所受之損害等一切情狀，量處被告有期徒刑三月，及諭
    知易科罰金之折算標準，認事用法核無違誤。被告上訴意旨原主張告訴人未等路
    口淨空即遽予通過，亦有過失，惟其對乙○○另案向台灣高雄地方法院檢察署所
    提告訴，已經檢察官於九十一年十一月三十日以九十一年度調偵字第一三七號不
    起訴處分確定在案，足證告訴人並無過失可言，況且被告其後更不再爭執，上訴
    已無理由，應予駁回。末查被告在本院審理期間即九十二年三月十八日，在原審
    法院民事庭九十二年度訴字第七七號事件，已與告訴人以賠償新台幣四十七萬元
    達成和解，此有該件和解筆錄影本附卷可稽（見本院卷第六八頁），告訴人並到
    庭表示請給予被告一個自新機會等語，且被告前無犯罪前科，亦有本院被告全國
    前案紀錄表在卷可憑，其因一時失慮而罹刑章，經此偵審教訓，當知警惕，信無
    再犯之虞，本院認其所宣告之刑以暫不執行為適當，併諭知被告緩刑二年，以啟
    自新。
據上論斷，應依刑事訴訟法第三百六十八條，刑法第七十四條第一款，判決如主文。
本案經檢察官張金塗到庭執行職務。
中     華     民     國     九十二     年      九      月       十九    日
                              臺灣高等法院高雄分院刑事第三庭
                                  審判長法官  周賢銳
                                        法官  謝宏宗
                                        法官  黃建榮
右正本證明與原本無異。
不得上訴。
                                  法院書記官  鄭翠芬
中     華     民     國     九十二     年      九      月       十九    日
附錄本判決論罪科刑法條全文：
刑法二百八十四條第一項前段
因過失傷害人者，處六月以下有期徒刑、拘役或五百元以下罰金。


司法院資訊處製作；財團法人民間司法改革基金會備份。
